臺灣高等法院刑事判決
109年度交上易字第110號
上  訴  人  
即  被  告  林宏文


輔  佐  人  
即被告之妻  葉詩蘋
上列上訴人因過失傷害案件，不服臺灣新北地方法院108年度交
易字第197號，中華民國109年2月12日第一審判決（起訴案號：
臺灣新北地方檢察署108年度調偵字第1381號），提起上訴，本
院判決如下：
    主  文
上訴駁回。
    犯罪事實
一、林宏文平日以駕車載送貨物為業，為從事業務之人，明知其
    未領有有效之汽車駕駛執照，猶於民國107年10月19日上午8
    時34分許，駕駛車牌號碼000-0000號自用小貨車，沿新北市
    板橋區華江三路往華江六路方向行駛，行經華江三路與華江
    五路交岔路口時，本應注意駕駛人行經交岔路口遇閃光黃燈
    ，應減速接近，而當時天候陰，日間有自然光線，路面舖設
    柏油且濕潤，但無缺陷，亦無障礙物，視距良好，並無不能
    注意之情事，然疏未減速慢行，即貿然通過上開交岔路口，
    適有鄭勝豐騎乘車牌號碼000-000號普通重型機車，沿新北
    市板橋區華江五路往環河西路方向駛至上開交岔路口時，亦
    疏未注意其行向號誌為閃光紅燈，屬支線道車輛，未先停止
    於交岔路口前並禮讓幹道車優先通行，即逕行通過前揭交岔
    路口，致使二車發生碰撞，鄭勝豐因而人車倒地，受有臉部
    開放性傷口、頭部損傷、創傷性氣血胸及多處肋骨骨折、腹
    內器官損傷等傷。林宏文於肇事後，在有偵查犯罪權限之公
    務員查知其為肇事者前，主動向到場處理交通事故之警員承
    認自首並接受裁判。
二、案經鄭勝豐訴由新北市政府警察局海山分局報告臺灣新北地
    方檢察署檢察官偵查起訴。
    理  由
壹、程序方面：
　　檢察官、上訴人即被告林宏文及其輔佐人於本院審判程序中
    ，對於本案相關具有傳聞性質的證據資料，均表示不爭執證
    據能力，且本案所引用非供述證據，亦合法取得，依法均可
    作為認定犯罪事實之依據。 
貳、實體方面 
一、認定犯罪事實所憑證據及理由
　　訊據上訴人即被告就上揭時地殊未注意駕車行經交岔路口遇
    閃光黃燈，應減速接近，而過失與行駛在閃紅燈支線道上未
    先停止於交岔路口前禮讓被告之告訴人鄭勝豐發生碰撞，致
    告訴人人車倒地受傷之事實，於本院準備程序及審理中坦白
    承認（見本院卷第434、456頁），核與告訴人於警詢、偵查
    、原審審理之指訴情節(見108年度偵字第6729號卷，下稱偵
    字卷第13至19頁、第41至43頁、第96頁、原審交易字卷第53
    至55頁）相符。並經原審及本院勘驗卷附行車紀錄器所攝錄
    之影像檔案確認無訛，有原審108年11月6日審判筆錄記載之
    勘驗結果及附件擷取畫面在卷（見上開原審卷第51至52頁、
    第63至69頁及本院卷第123至132頁），且有亞東紀念醫院告
    訴人病歷、診斷證明書1紙、道路交通事故現場草圖及現場
    圖、調查報告表(一)、(二)各1份、事故現場及車輛損壞照
    片共10張、行車紀錄器所攝錄影像之翻拍照片4張附卷可稽
    （見偵字卷第23頁、第33至39頁、第65至73頁及本院卷第13
    3至406頁）。被告駕車行經上開交岔路口，本應注意汽車行
    駛至設有閃光黃燈之交岔路口，應減速接近，在無客觀不能
    注意情事下，疏未注意，未減速慢行貿然穿越該交岔路口，
    與行駛閃光紅燈之支線道未先停止於交岔路口而同具肇事原
    因之告訴人相撞，被告就本件車禍之發生，自有過失甚明。
    本件車禍經送新北市政府車輛行車事故鑑定會及覆議會鑑定
    結果，認告訴人「駕駛普通重型機車，行經閃光紅燈號誌路
    口，支線道未讓幹線道車先行，為肇事主因」，被告「駕照
    註銷駕駛自小客貨車，行經閃光黃燈號誌路口，未減速慢行
    ，為肇事次因」等語，有該鑑定意見書及鑑定覆議意見書各
    1份附卷足考（見108年度調偵字第1381號卷第9至11頁及本
    院卷第413至414頁），而同本院上開認定。另告訴人所受傷
    害係被告過失行為所造成，其間有相當因果關係甚明。綜上
    所述，被告之任意性自白，經前開證據補強，要屬實在。本
    案事證明確，被告犯行堪以認定，應予依法論科。
二、論罪
  ㈠按行為後法律有變更者，適用行為時之法律；但行為後之法
    律有利於行為人者，適用最有利於行為人之法律，刑法第2
    條第1項定有明文。查被告行為後，刑法第284條於108年5月
    29日修正公布，於同年月31日生效施行。修正前刑法第284
    條規定：「（第1項）因過失傷害人者，處6月以下有期徒刑
    、拘役或5百元以下罰金；致重傷者，處1年以下有期徒刑、
    拘役或5百元以下罰金。（第2項）從事業務之人，因業務上
    之過失傷害人者，處1年以下有期徒刑、拘役或1千元以下罰
    金；致重傷者，處3年以下有期徒刑、拘役或2千元以下罰金
    。」乃區分行為人係一般過失或業務過失致人受傷而異其處
    罰。修正後刑法第284條則刪除前揭業務過失傷害罪及業務
    過失傷害致重傷罪之規定，不論行為人是否從事業務之人，
    均論以過失傷害罪及過失傷害致重傷罪，惟提高法定刑為「
    1年以下有期徒刑、拘役或新臺幣(以下同)10萬元以下罰金
    」及「3年以下有期徒刑、拘役或30萬元以下罰金」。經比
    較修正前、後之結果，修正後第284條規定刪除從事業務之
    人之規定，並提高法定刑度之上限，並未較有利於被告，是
    依刑法第2條第1項前段之規定，應適用被告行為時即修正前
    刑法第284條第2項前段規定論處。
  ㈡被告自承其平日以駕車載送貨物為業等語（見偵字卷第96頁
    ），是其為從事業務之人。又被告原有考領普通大貨車駕駛
    執照，嗣因有「汽車駕駛人酒精濃度超過標準」之違規行為
    ，經交通部公路總局新竹區監理所桃園監理站於98年4月1日
    裁處吊扣駕駛執照24個月，惟被告未依限繳送駕駛執照，經
    該監理站於101年12月1日逕行註銷其駕駛執照，迄今其汽車
    駕籍仍為「註銷」狀態，此有交通部公路總局新竹區監理所
    桃園監理站108年11月28日竹監桃站字第1080306463A號函及
    所附駕駛人基本資料各1件、桃園市政府交通事件裁決處108
    年12月5日桃交裁管字第1080100179號函及所附駕駛人基本
    資料、桃園市政府警察局舉發交通違規案件查詢結果、舉發
    違反道路交通管理事件通知單、違規管理作業輔助資料查詢
    結果、裁決歷史資料查詢報表、汽車駕照吊扣銷執行單報表
    各1份附卷可稽（見原審卷第93至105頁），顯見被告已未領
    有有效之汽車駕駛執照，猶無照駕車以致肇事。是核被告所
    為，係犯道路交通管理處罰條例第86條第1項、修正前刑法
    第284條第2項之汽車駕駛人無駕駛執照駕車而犯業務過失傷
    害罪，並應依前揭道路交通管理處罰條例之規定加重其刑。
    公訴意旨漏未就被告無照駕駛之事實論以道路交通管理處罰
    條例第86條第1項之罪名，惟其基本社會事實相同，且經原
    審當庭告知被告上開罪名（見原審交易字卷第112頁），已
    充分保障被告之訴訟上權利，起訴法條應予變更。又被告於
    肇事後，在有偵查犯罪權限之公務員查知其為肇事者前，主
    動向接獲報案前至事故現場處理之新北巿政府警察局海山分
    局交通分隊警員張耀倫承認其為肇事者而自首並接受裁判，
    此有道路交通事故肇事人自首情形記錄表1件存卷可查（見
    偵字卷第47頁），依刑法第62條前段規定減輕其刑，並先加
    後減之。
三、駁回上訴之理由
　  原審認被告業務過失傷害犯行事證明確，並審酌被告未領有
    有效之汽車駕駛執照，猶執意駕車上路，且於行經閃光黃燈
    號誌之交岔路口，亦未能確實減速慢行以確認左右來車動向
    ，即貿然駛入交岔路口以致肇事，造成告訴人受有肋骨骨折
    、創傷性氣血胸等嚴重傷勢，所生之損害非輕，而其於肇事
    後卻始終否認過失責任，未能正視己過，亦未能與告訴人達
    成和解或賠償損失，難謂態度良好，兼衡告訴人就本件車禍
    發生亦與有過失之情節及被告之平日素行（卷附本院被告前
    案紀錄表之記載）、其自陳國中肄業之智識程度（偵卷第7
    頁所附被告警詢筆錄受詢問人欄之記載）、自陳從事回收業
    且家境勉持之生活狀況（被告警詢筆錄受詢問人欄之記載）
    等一切情狀，量處有期徒刑3月，並諭知如易科罰金之折算
    標準，核其認事用法並無違誤，量刑亦屬適當。準此，被告
    上訴否認犯罪，指摘原判決不當，並無理由，應予駁回。
據上論斷，應依刑事訴訟法第368條，判決如主文。　　
本案經檢察官黃佳彥偵查起訴，檢察官越方如到庭執行職務。
中　　華　　民　　國　　109 　年　　11　　月　　11　　日
                  刑事第二十三庭審判長法　官  許永煌
                                      法　官  雷淑雯
                                      法　官  吳定亞
以上正本證明與原本無異。
不得上訴。
                                      書記官  郭侑靜
中　　華　　民　　國　　109 　年　　11　　月　　11　　日
附錄本案論罪科刑法條全文：
道路交通管理處罰條例第86條
（刑責之加重及減輕）
汽車駕駛人，無駕駛執照駕車、酒醉駕車、吸食毒品或迷幻藥駕
車、行駛人行道或行經行人穿越道不依規定讓行人優先通行，因
而致人受傷或死亡，依法應負刑事責任者，加重其刑至二分之一
。
汽車駕駛人，在快車道依規定駕車行駛，因行人或慢車不依規定
，擅自進入快車道，而致人受傷或死亡，依法應負刑事責任者，
減輕其刑。
修正前中華民國刑法第284條
（過失傷害罪）
因過失傷害人者，處6 月以下有期徒刑、拘役或5 百元以下罰金
，致重傷者，處1 年以下有期徒刑、拘役或5 百元以下罰金。
從事業務之人，因業務上之過失傷害人者，處1 年以下有期徒刑
、拘役或1 千元以下罰金，致重傷者，處3 年以下有期徒刑、拘
役或2 千元以下罰金。